# 同一控制下企业合并中涉及专项储备时合并成本的确定问题

提问人：whx669 时间：2018-06-30 10:54:11
请教陈总：A收购B公司100%股权，支付价款 1000 万，系同一控制下的企业合并。假设合并日，B的实收资本是 500 万，资本公积是100 万，专项储备是 200 万，盈余公积是 150 万，未分配利润是 150 万，合计 1100 。 问题： 1 、A对B的合并成本是500+100+200+150+150=1100？还是 900 ？这里计算合并成本时要不要包括B的专项储备的金额，为什么？
2 、如果合并成本是 1100 ，则合并日的抵销分录为： 借：B的净资产 1100 贷：长投 1100 这样处理的结果是专项储备完全跟长投抵销掉了。那么：B的专项储备在合并层面恢复的调整分录应该怎么做？ 借：资本公积--资本溢价 贷：专项储备 ？
这里冲资本公积对不对？
如果资本公积不够冲呢，能为了还原"专项储备"，让"资本公积"在合并层面让资本公积出负数吗？

回答人：chenyiwei
1 、专项储备在会计上属于权益项目，因此你的案例中合并成本为 1100 万。 2 、专项储备本质上也属于留存收益，只不过是指定用于特殊用途的留存收益。所以其恢复的原则与盈余公积、未分配利润一致，应确保合并报表层面归属于母公司的专项储备份额的足额恢复，即使这样做可能导致合并报表层面的资本公积出现负数。

提问人：whx669 时间：2018-07-01 09:53:00
陈总，继续问一下：假设A收购B的股权是80%: 1、在编制比较报表恢复B公司的留存收益时，是按B的留存收益的80%恢复，还是按100%恢复？ 准则上说的是80%，但是按80%恢复时好像资产负债表的未分配利润和利润分配表上的未分配利润勾稽不上啊？
2 、如果B有其他综合收益，其他综合收益是按80%还是按100%恢复？

回答人：chenyiwei
按母公司持有子公司的比例（80%）恢复留存收益和其他综合收益。